【裁判字號】    98,上易,803
【裁判日期】    981110
【裁判案由】    竊盜等
【裁判全文】
臺灣高等法院高雄分院刑事判決         98年度上易字第803號
上  訴  人
即  被  告  乙○○（原名徐嘉培.
選任辯護人  丁玉雯律師
上列上訴人因竊盜等案件，不服臺灣高雄地方法院98年度審易字
第1512號中華民國98年8 月25日第一審判決（起訴案號：臺灣高
雄地方法院檢察署98年度偵字第13208 號），提起上訴，本院判
決如下：
     主  文
原判決撤銷。
乙○○犯無故侵入住宅罪，處有期徒刑貳月，如易科罰金，以新
台幣壹仟元折算壹日。又犯竊盜未遂罪，處有期徒刑月，如易
科罰金，以新台幣壹仟元折算壹日。應執行有期徒刑肆月，如易
科罰金，以新台幣壹仟元折算壹日，緩刑貳年。
     事  實
一、乙○○（原名徐嘉培）、甲○○分別承租高雄市○○區○○
    街129 巷22號房屋之4 樓、3 樓居住（每層樓分別有2 個房
    間），乙○○因而對甲○○之作息時間知之甚詳，竟於民國
    （下同）98年2 月3 日下午5 時40分許，利用甲○○上班未
    歸之際，未經甲○○同意，即無故侵入該三樓甲○○之房間
    ，至同日下午5 時44分許始行離去。同年3 月2 日下午2 時
    57分許，又利用甲○○上班之機會，竟圖為自己不法之所有
    ，進入甲○○居住之另一房間欲行竊，並手翻找甲○○吊
    掛於門邊衣架上之衣物，因未發現有何貴重財物作罷，旋於
    同日3 時1 分許離開該房間而行竊未成。嗣經甲○○檢視房
    內監視錄影畫面而發覺並報警查獲。
二、案經甲○○訴由高雄市政府警察局三民第一分局報告臺灣高
    雄地方法院檢察署檢察官偵查起訴。
    理  由
壹、證據能力部分
    告訴人即證人甲○○於警偵訊之陳述，雖為被告以外之人於
    審判外之陳述，為傳聞證據，然經當事人於審判程序同意作
    為證據，本院審酌該等言詞陳述作成時並無強暴脅迫、不法
    取供之情況，認為適當，依刑事訴訟法第159 條之5 規定，
    有證據能力。
貳、實體部分：
一、訊據上訴人即被告乙○○對於前揭事實坦承不諱，核與告訴
    人甲○○指訴情節相符，並有經警翻拍之監視錄影照片附卷
    可稽，監視錄影光碟復經檢察官、原審及本院勘驗無訛，均
    有勘驗筆錄可按，是被告之自白核與事實相符，自堪採信，
    被告罪證明確，犯行洵堪認定。
二、核被告所為，其於98年2 月3 日，未經告訴人朱同貴同意，
    侵入甲○○居住房間，係犯刑法第306 條第1 項之侵入住宅
    罪。其於同年3 月2 日意圖行竊，侵入甲○○住處手行竊
    未得逞，係犯刑法第306 條第1 項之侵入住宅罪及刑法第32
    0 條第3 項、第1 項之竊盜未遂罪，此部分被告以一行為犯
    侵入住宅罪及竊盜未遂罪二罪名，為想像競合犯，應依刑法
    第55條規定，從一重論以竊盜未遂罪，並依刑法第25條第2
    項規定減輕其刑。被告所犯上開侵入住宅罪及竊盜未遂罪，
    犯意各別，應予分論併罰。
三、原審予以論罪科刑，固非無見，然查：(一)被告於98年2 月3
    日之犯行，因被告始終否認其侵入住宅有竊盜之意圖，檢察
    官起訴意旨亦認被告僅係觸犯刑法第306 條第1 項之侵入住
    宅，未認被告犯有刑法第320 條第3 項、第1 項之竊盜罪；
    此外，又乏其他確切事證足證被告有竊盜之意圖，乃原審竟
    以被告進入甲○○房間後，已用眼光巡視房內之物，因而認
    被告此部分亦犯竊盜未遂罪，尚有未恰。(二)維護刑事被告之
    防禦權，尊重其陳述自由，為公平審判基礎之一，而陳述自
    由包括消極不陳述與積極陳述之自由，前者賦予保持緘默之
    權，後者則享有無須違背自己意思而為陳述之權，再被告在
    法院審理過程中，尚得行使辯明權，對於被訴事實作答辯，
    法院固得本於其確信，而為適當斟酌，但不能僅因其一再答
    辯，即有偏見，而為負面之評價，逕認其犯後之態度不佳，
    而採為量刑之標準（最高法院97年台上字第5061號、6725號
    判決參照）；本件原判決以被告犯後始終否認犯行，狡黠飾
    詞，難認其態度良好等情，為其量刑之準據，揆諸上開最高
    法院判決意旨，亦有未合。被告上訴意旨以原審就其98年2
    月3 日犯行部分，科處竊盜未遂罪為不當，非無理由，且原
    判決又有上開第2 點不當之處，自應由本院將原判決全部撤
    銷，審酌被告係專科學校畢業，且正值青壯之年，竟不知檢
    點作為，侵入他人住處，且因行竊他人財物，惟念其並未竊
    得財物，被害人並未有物質上之損害等一切情狀，爰就侵入
    住宅部分，科處有期徒刑貳月，竊盜部分科處有期徒刑月
    ，定應執行刑為有期徒刑肆月，並均諭知易科罰金之折算標
    準。又被告前未曾受有期徒刑以上刑之宣告，此有被告前案
    紀錄表在卷可按，本院以被告現仍單身未婚，其因一時失省
    而觸犯刑章經此偵審程序之教訓，諒無再犯之虞，為考量其
    婚姻前途，認所宣告之刑以暫不執行為適當，為併予諭知緩
    刑貳年，以勵自新。
據上論斷，應依刑事訴訟法第369 條第1 項前段、第364 條、第
299 條第1 項前段，刑法第306 條第1 項、第320 條第3 項、第
1 項、第55條、第25條第2 項、第41條第1 項前段、第51條第5
款、第74條第1項第1款、刑法施行法第1條之1，判決如主文。
本案經檢察官陳國全到庭執行職務。
中    華    民    國    98    年    11    月    10    日
                  刑事第四庭    審判長法  官  蕭權閔
                                      法  官  林水城
                                      法  官  陳吉雄
以上正本證明與原本無異。
本件判決不得上訴。
中    華    民    國    98    年    11    月    11    日
                                      書記官  郭蘭蕙
附錄本判決論罪科刑法條：
中華民國刑法第306條第1項
（侵入住居罪）
無故侵入他人住宅、建築物或附連圍繞之土地或船艦者，處 1 年
以下有期徒刑、拘役或 3 百元以下罰金。
中華民國刑法第320條第1項、第3項
（普通竊盜罪、竊佔罪）
意圖為自己或第三人不法之所有，而竊取他人之動產者，為竊盜
罪，處 5 年以下有期徒刑、拘役或 5 百元以下罰金。
意圖為自己或第三人不法之利益，而竊佔他人之不動產者，依前
項之規定處斷。
前二項之未遂犯罰之。


司法院資訊處製作；財團法人民間司法改革基金會備份。
